臺灣高等法院臺中分院民事判決
109年度上易字第589號
上  訴  人  楊竣程  
                      送達處所：彰化縣○○鎮○○路0段                         000號
被 上訴 人  謝文斌  

訴訟代理人  吳承祐律師

上列當事人間請求清償債務事件，上訴人對於中華民國109年9月
9日臺灣彰化地方法院109年度訴字第338號第一審判決提起上訴
，本院於110年4月7日言詞辯論終結，判決如下：
    主  文
上訴駁回。
第二審訴訟費用由上訴人負擔。
    事實及理由
壹、程序方面：
    上訴人經合法通知，未於言詞辯論期日到場，核無民事訴訟
    法第386條所列各款情形，爰依被上訴人之聲請，由其一造
    辯論而為判決。
貳、實體方面
一、被上訴人主張：
    上訴人先後於民國106年9、10月間向被上訴人借款合計新臺
    幣（下同）300萬元，並交付其所簽發如附表一所示金額各
    為100萬元、200萬元之支票（其中編號2支票下稱系爭支票
    ），供作擔保；嗣由上訴人之兄楊○○於106年9月間代償100
    萬元。兩造復於108年6月10日簽定和解書（下稱系爭和解書
    ），約定上訴人負欠被上訴人之債務以128萬元達成和解，
    上訴人應自108年7月1日起至111年2月28日止，共分32期於
    每月20日前清償4萬元。詎上訴人簽定和解書後僅清償4萬元
    ，其餘124萬元則未清償。爰依系爭和解書之法律關係，請
    求上訴人應給付被上訴人124萬元，及自支付命令送達翌日
    （即109年1月1日）起至清償日止，按年息5%計算之利息（
    原審駁回被上訴人期前請求本金及未到期之利息部分，未據
    被上訴人聲明不服，業已確定，已確定部分不在本院審理之
    範圍，下不贅述）。
二、上訴人則以：
    上訴人僅向被上訴人借款200萬元，由被上訴人於106年9月5
    日將200萬元匯至上訴人之彰化縣○○鎮○○00000000000000000
    號帳戶（下稱系爭帳戶)內，並非交付現金。上訴人事後陸
    續清償72萬元（上訴理由狀誤植為76萬元），因不知楊○○已
    代償l00萬元，故於108年6月10日簽定尚欠金額128萬元之系
    爭和解書，且其後再清償4萬元，故實際僅欠24萬元。是以
    ，系爭和解書容有錯誤原因，爰撤銷之等語，資為抗辯。
三、兩造之聲明：
(一)上訴人之聲明：
　1.原判決不利於上訴人部分廢棄。
　2.上開廢棄部分，被上訴人在第一審之訴駁回。
(二)被上訴人之答辯聲明：
　　上訴駁回。
四、兩造不爭執事項（部分用語及編排順序依卷證文義略作調整
    ）：
(一)上訴人於106年9月20日簽發系爭支票交予被上訴人，迄未兌
　　現（見臺灣彰化地方法院108年度司促字第13891號支付命令
　　卷第21頁、原審卷第49頁）。
(二)兩造於108年6月10日簽定系爭和解書，約定上訴人簽約日前
　　負欠被上訴人之全部債務，以128萬元達成和解，上訴人應
　　自108年7月1日起至111年2月28日止，共分32期於每月20日
　　前給付被上訴人4萬元，其餘內容詳如原審卷第61頁之系爭 
　　和解書所載。
(三)上訴人簽定系爭和解書後僅清償4萬元，其餘124萬元尚未清
　　償。
五、兩造爭執事項（部分用語及編排順序依卷證文義略作調整）
    ：
(一)兩造間之借款究係200萬元或300萬元？上訴人積欠被上訴人
　　金額究為24萬元或124萬元？ 
(二)被上訴人依系爭和解書之法律關係，請求上訴人應給付52萬
　　元，及如附表二、三欄所示利息，有無依據？
(三)被上訴人依系爭和解書之法律關係，請求上訴人應於如附表
　　四欄所示日期分別給付上訴人4萬元（合計72萬元），並
　　給付如附表四欄所示利息，有無依據？
六、本院之判斷： 
(一)兩造間之借款究係200萬元或是300萬元？上訴人積欠被上訴
　　人金額究係24萬元或124萬元？ 
　1.按當事人主張有利於己之事實者，就其事實有舉證之責任，
    民事訴訟法第277條前段定有明文。又稱消費借貸者，於當
    事人間必本於借貸之意思合致，而有移轉金錢或其他代替物
    之所有權於他方之行為，始得當之。倘當事人主張與他方有
    消費借貸關係存在者，自應就該借貸意思互相表示合致及借
    款業已交付之事實，均負舉證之責任（最高法院98年度台上
    字第1045號判決意旨參照）。
　2.查被上訴人雖主張上訴人向其借用300萬元，並交付如附表
    一所示兩紙支票予被上訴人，供作借款之擔保。惟被上訴人
    始終未能提出已交付300萬元之借據、匯款單及如附表一編
    號1所示金額100萬之支票，以佐其說，尚難遽信。再者，上
    訴人辯稱僅收到借款200萬元，且僅簽發系爭支票予被上訴
    人，此情有相符之系爭帳戶存摺封面與內頁交易明細、系爭
    支票影本附卷可稽（見本院卷第45-46頁、支付命令卷第21
    頁）。此外，未據被上訴人舉證證明已交付其餘100萬元，
    且證人楊○○於本院審理時亦證稱被上訴人未曾交付任何票據
    給伊（見本院卷第70頁）。準此各情，被上訴人既無法證明
    交付其餘100萬元予上訴人，則上訴人辯稱兩造間借款金額
    為200萬元，應堪採信。
　3.次查上訴人雖抗辯楊○○為其代償100萬元云云，惟據楊○○於
    本院審理時證稱：伊未曾為上訴人代償100萬元，實係被上
    訴人於106年9月15日向其借用100萬元，並提出相符之現金
    支出傳票影本為證（見本院卷第73頁）。準此可知，楊○○既
    未曾為上訴人代償100萬元，且上訴人簽署系爭和解書前僅
    清償72萬元，則其簽立尚欠金額128萬元之系爭和解書，核
    無錯誤情形。是以，再扣除上訴人簽署系爭和解書 後清償4
    萬元，其負欠被上訴人之金額應為124萬元。換言之，上訴
    人抗辯其負欠被上訴人金額為24萬元，並以錯誤為由，據以
    撤銷系爭和解書，應無依據，均難採認。       
(二)被上訴人依系爭和解書之法律關係，請求上訴人應給付52萬
　　元，及如附表二、三欄所示利息，有無依據？
  1.按「稱和解者，謂當事人約定，互相讓步，以終止爭執或防
    止爭執發生之契約」、「和解有使當事人所拋棄之權利消滅
    及使當事人取得和解契約所訂明權利之效力」， 民法第736
    條、第737條分別定有明文。準此規定，和解契約合法成立
    者，兩造當事人均應受其拘束，縱使一造因而受不利益之結
    果，亦不得事後翻異。
  2.查兩造簽立系爭和解書，約定上訴人積欠被上訴人之債務12
    8萬元，應自108年7月1日起至111年2月28日止，共分32期於
    每月20日前給付4萬元（見原審卷第61頁）。其中如附表二
    所示自108年8月20日至108年12月20日5期共20萬元部分，上
    訴人均已逾期未給付，則應自應給付日之翌日即21日起負遲
    延責任，是被上訴人請求上訴人如數給付本金20萬元，及自
    支付命令送達翌日即109年1月1日起至清償日止，按年息5%
    計算之利息，即有憑據，應予准許。
  3.次查如附表三所示自109年1月20日至109年8月20日8期共32
　　萬元部分，上訴人亦逾期未給付，被上訴人請求上訴人如數
　　給付本金32萬元，及如附表三欄所示之利息，亦有憑據，
　　應予准許。
(三)被上訴人依系爭和解書之法律關係，請求上訴人應於如附表
　　四欄所示日期分別給付上訴人4萬元（合計72萬元），並給
    付如附表四欄所示利息，有無依據？　　
　1.按附期限之債權，其債權已經存在，期限屆至又係將來確定
    之事實，故債務人有到期不履行之虞者，即符合民事訴訟法
    第246條規定預為請求必要之要件，而得提起將來給付之訴
    。
　2.查如附表四所示自109年9月20日至110年3月20日共7期28萬
    元部分，於原審言詞辯論結終前固未到期，惟於本院言詞辯
    論終結前均未到期，是被上訴人請求上訴人應於如附表四
    欄所示給付日期如數給付本金28萬元，及如附表四欄所示
    之利息，亦有憑據，應予准許。
　3.次查兩造簽立系爭和解書，約定分32期給付，但未經約明「
    如有1期未履行者，其餘各期均視為到期」之加速條款，自
    屬附期限之請求權，並不能使上訴人喪失期限利益，故被上
    訴人僅能請求分期給付。再者，被上訴人就未屆期部分之請
    求，固屬將來給付之性質，惟上訴人僅給付1期即拒絕給付
    ，足徵確有到期不履行之虞，而有預為請求之必要。是被上
    訴人請求上訴人給付如附表四所示110年4月20日起至111年2
    月20日11期共44萬元尚未到期部分之本息，亦無不合，自應
    准許。 　
七、綜上所述，被上訴人依系爭和解書之法律關係，請求上訴人
    應給付124萬元（其中72萬元給付日期詳如附表四欄所示）
    ，及如附表二欄、三欄、四欄所示利息，自屬正當，應
    予准許。從而原審為上訴人敗訴之判決，並無不合。上訴論
    旨指摘原判決不當，求予廢棄改判，為無理由，應駁回其上
    訴。 
八、本件事證已臻明確，兩造其餘之攻擊或防禦方法及所用之證
    據，經本院斟酌後，認為均不足以影響本判決之結果，爰不
    逐一論列，附此敘明。
九、據上論結，本件上訴為無理由，依民事訴訟法第449條第1項
    、第78條，判決如主文。
中　　華　　民　　國　　110 　年　　4 　　月　　28　　日
    　　      民事第二庭  審判長 法　官  楊 國 精
　　　　　　　　　　　　         法　官  李 立 傑
      　　　　　　　　　　       法  官  陳 正 禧        
正本係照原本作成。
不得上訴。
                                 書記官  陳 三 軫   
                              
中　　華　　民　　國　　110 　年　　4 　　月　　28　　日

 附表一：         編號 發票人 發票日(民國) 票面金額（新臺幣） 支票號碼 付款人 受款人 退票日 備註  １ 楊竣程 不詳 100萬元 不詳 不詳 不詳 未提示 被上訴人主張有此支票    ２ 同上 106年9月20日 200萬元 FA0000000 彰化縣鹿港鎮農會 未記載 同上  

附表二（108年8月20日至同年12月20日共5期20萬元）    本金(新臺幣) 利息  1 20萬元 自109年1月1日起至清償日止按年息5%計算 
　　　　　　　　　
附表三（109年1月20日至同年8月20日共8期32萬元）    本金(新臺幣) 利息  1 4萬元 自109年1月21日起至清償日止按年息5%計算  2 4萬元 自109年2月21日起至清償日止按年息5%計算  3 4萬元 自109年3月21日起至清償日止按年息5%計算  4 4萬元 自109年4月21日起至清償日止按年息5%計算  5 4萬元 自109年5月21日起至清償日止按年息5%計算  6 4萬元 自109年6月21日起至清償日止按年息5%計算  7 4萬元 自109年7月21日起至清償日止按年息5%計算  8 4萬元 自109年8月21日起至清償日止按年息5%計算 


附表四(109年9月20日起至111年2月20日共18期72萬元)：    編號 本金 本金給付日期 利息  1 4萬元 109年09月20日 自109年09月21日起至清償日止按年息5%計算  2 4萬元 109年10月20日 自109年10月21日起至清償日止按年息5%計算  3 4萬元 109年11月20日 自109年11月21日起至清償日止按年息5%計算  4 4萬元 109年12月20日 自109年12月21日起至清償日止按年息5%計算  5 4萬元 110年01月20日 自110年01月21日起至清償日止按年息5%計算  6 4萬元 110年02月20日 自110年02月21日起至清償日止按年息5%計算  7 4萬元 110年03月20日 自110年03月21日起至清償日止按年息5%計算  8 4萬元 110年04月20日 自110年04月21日起至清償日止按年息5%計算  9 4萬元 110年05月20日 自110年05月21日起至清償日止按年息5%計算 10 4萬元 110年06月20日 自110年06月21日起至清償日止按年息5%計算 11 4萬元 110年07月20日 自110年07月21日起至清償日止按年息5%計算 12 4萬元 110年08月20日 自110年08月21日起至清償日止按年息5%計算 13 4萬元 110年09月20日 自110年09月21日起至清償日止按年息5%計算 14 4萬元 110年10月20日 自110年10月21日起至清償日止按年息5%計算 15 4萬元 110年11月20日 自110年11月21日起至清償日止按年息5%計算 16 4萬元 110年12月20日 自110年12月21日起至清償日止按年息5%計算 17 4萬元 111年01月20日 自111年01月21日起至清償日止按年息5%計算 18 4萬元 111年02月20日 自111年02月21日起至清償日止按年息5%計算